【裁判字號】    98,訴,4516
【裁判日期】    990119
【裁判案由】    毒品危害防制條例
【裁判全文】
臺灣板橋地方法院刑事判決              98年度訴字第4516號
公  訴  人  臺灣板橋地方法院檢察署檢察官
被      告  甲○○
上列被告因違反毒品危害防制條例案件，經檢察官提起公訴（98
年度毒偵字第7489號），被告於本院準備程序進行中就被訴事實
為有罪之陳述，經本院合議庭裁定由受命法官獨任進行簡式審判
程序，判決如下：
    主  文
甲○○施用第一級毒品，累犯，處有期徒刑柒月。扣案之海洛因
殘渣袋壹個（其上含有量微無法秤重難以與該分裝袋析離之海洛
因），沒收銷燬之；扣案供注射海洛因使用之生理食鹽水壹瓶，
沒收之。
    事  實
一、甲○○前因施用毒品案件，經臺灣苗栗地方法院以92年度毒
    聲字第306 號裁定送觀察、勒戒後，認無繼續施用毒品之傾
    向，於民國92年5 月16日執行完畢釋放，並由臺灣苗栗地方
    法院檢察署檢察官以92年度毒偵字第260 號為不起訴處分確
    定。又因施用毒品案件，經臺灣苗栗地方法院以92年度毒聲
    字第468 號裁定送觀察、勒戒後，因認有繼續施用毒品之傾
    向，再經該法院以92年度毒聲字第514 號裁定令入戒治處所
    施以強制戒治，於93年7 月22日執行完畢，同時經該法院以
    92年度訴字第253 號判處有期徒刑7 月確定（於本案不構成
    累犯）。再因施用毒品案件，經臺灣苗栗地方法院以94年度
    訴字第482 號判處有期徒刑8 月確定，於96年1 月6 日執行
    完畢。復因施用毒品案件，經臺灣苗栗地方法院以96年度訴
    字第109 號判處有期徒刑10月，再經該法院以96年度聲減字
    第1142號減為有期徒刑5 月確定，於97年3 月27日執行完畢
    。詎仍不知悔改，復基於施用第一級毒品海洛因之犯意，於
    98年10月8 日中午12時50分許，在臺北縣三重市○○街126
    號聯邦公園之廁所內，以將第一級毒品海洛因摻入生理食鹽
    水中用針筒施打之方式，施用第一級毒品海洛因1 次。嗣於
    同日下午1 時許，在上址聯邦公園內為警查獲，並扣得甲○
    ○所有之海洛因殘渣袋1 個（其上含有量微無法秤重難以與
    該分裝袋析離之海洛因）、供注射海洛因使用之生理食鹽水
    1 瓶。
二、案經臺北縣政府警察局三重分局報請臺灣板橋地方法院檢察
    署檢察官偵查起訴。本院於準備程序進行中，被告就被訴事
    實為有罪之陳述，經告知被告簡式審判程序之旨，並聽取當
    事人之意見後，裁定進行簡式審判程序。
    理  由
一、上揭犯罪事實，業經被告甲○○於本院準備程序及審理中坦
    承不諱，並有海洛因殘渣袋1 個、供注射海洛因使用之生理
    食鹽水1 瓶扣案可資佐證，而被告經警於98年10月8 日採集
    其尿液檢體送驗結果，呈嗎啡陽性反應，亦有臺北縣政府警
    察局三重分局查獲毒品案件被移送者姓名代碼對照表、臺灣
    檢驗科技股份有限公司98年10月23日報告編號UL/2009/A040
    4 號濫用藥物檢驗報告各1 紙在卷可佐，足認被告之自白與
    事實相符，洵堪採為認定事實之依據。事證明確，被告犯行
    已堪認定。又按92年7 月9 日新修正之毒品危害防制條例刪
    除二犯及三犯之規定，一改修法前繁雜之處遇程序，僅將施
    用毒品者簡化區分為初犯、再犯，並認施用毒品者係屬病患
    性犯人，以觀察、勒戒戒除其身癮，並以強制戒治去除其心
    癮。經觀察、勒戒或強制戒治執行完畢釋放後，若係5 年後
    再犯該條例第10條施用毒品罪者，與同條例第20條第1 項、
    第2 項關於「初犯」之處理方式相同，檢察官應先聲請法院
    裁定令被告入勒戒處所觀察、勒戒，並視有無繼續施用毒品
    傾向，決定應予釋放、為不起訴之處分，或應聲請法院裁定
    令入勒戒處所強制戒治；若係5 年內「再犯」同條例第10條
    施用毒品罪者，依同條例第23條第2 項規定，檢察官則應依
    法追訴。觀諸該條例第20條第3 項之修正理由：「觀察、勒
    戒或強制戒治5 年後再犯者，顯見前所實施之觀察、勒戒或
    強制戒治已足以遮斷其施用毒品之癮，為期自新及協助其戒
    除毒癮，對此5 年後再犯者，爰明定仍適用初犯之規定，先
    經觀察、勒戒、強制戒治之程序。」及同條例第23條第2 項
    之修正理由：「為配合簡化施用毒品犯之刑事處遇程序，並
    鑑於經觀察、勒戒或強制戒治執行完畢釋放後5 年內再犯者
    ，其再犯率甚高，原據以實施之觀察、勒戒及強制戒治既已
    無法收其實效，自應施以刑事處遇。」，顯然如施用毒品者
    係前經觀察、勒戒或強制戒治等治療程序執行完畢5 年後，
    始再施用毒品之「初犯」，因前所執行之觀察、勒戒或強制
    戒治已足收戒除毒癮之效，自應重新執行觀察、勒戒或強制
    戒治等治療程序，並於治療程序執行完畢後，由檢察官為不
    起訴處分，毋庸對之追訴處罰；反之，在「再犯」之情形，
    因其先前所為治療程序顯未能收戒斷毒癮之效，且考量施用
    毒品者之再犯率偏高，乃簡化其刑事處遇程序，而逕予追訴
    處罰，不再施以治療程序。參酌上開立法理由，修正毒品危
    害防制條例就施用毒品者，祇於「初犯」及「5 年後再犯」
    二種情形，有其追訴條件之限制，即須於初犯經觀察、勒戒
    或強制戒治釋放後，5 年內均無施用毒品之行為，始能認其
    前所實施之觀察、勒戒或強制戒治已足遮斷毒癮，而得於5
    年後再犯時，再予適用初犯之規定，重行觀察、勒戒等程序
    。倘5 年內已經再犯，被依法追訴處罰，縱其第3 次（或第
    3 次以上）施用毒品之時間在初犯釋放5 年以後，即與「5
    年後再犯」之情形有別，且因已於「5 年內再犯」，顯見其
    再犯率甚高，原實施觀察、勒戒或強制戒治，已無法收其實
    效，而無5 年戒斷期之存在，自無再經觀察、勒戒及強制戒
    治之必要，應由檢察官逕行起訴，始符新法修正之本旨。是
    被告前因施用毒品案件，經臺灣苗栗地方法院以92年度毒聲
    字第306 號裁定送觀察、勒戒後，認無繼續施用毒品之傾向
    ，於92年5 月16日執行完畢釋放，並由臺灣苗栗地方法院檢
    察署檢察官以92年度毒偵字第260 號為不起訴處分確定後，
    5 年內即再因施用毒品案件，經臺灣苗栗地方法院以92年度
    訴字第253 號、94年度訴字第482 號、96年度訴字第106 號
    判處有期徒刑7 月、8 月、10月（後減為5 月）確定，有臺
    灣高等法院被告前案紀錄表1 份在卷可考，被告於上開觀察
    、勒戒執行完畢後，既曾於5 年內再犯毒品危害防制條例第
    10條之罪，並經判刑確定，本次被告所犯毒品危害防制條例
    第10條之罪，自非屬毒品危害防制條例第20條第3 項所定「
    再犯」之情形，而應依法追訴，附此敘明。
二、核被告所為，係犯毒品危害防制條例第10條第1 項之施用第
    一級毒品罪。其施用第一級毒品海洛因前後持有第一級毒品
    海洛因之低度行為，應為施用之高度行為所吸收，不另論罪
    。又被告有如犯罪事實欄所載之犯罪科刑執行情形，有臺灣
    高等法院被告前案紀錄表1 份在卷可憑，其受有期徒刑之執
    行完畢後，5 年以內故意再犯本件有期徒刑以上之罪，為累
    犯，應依刑法第47條第1 項之規定加重其刑。爰審酌被告前
    已因施用毒品案件經送觀察、勒戒及強制戒治，並經法院判
    刑在案，此有臺灣高等法院被告前案紀錄表1 份附卷可佐，
    仍不能戒除毒癮，再次漠視法令禁制而犯本罪，顯見其戒除
    毒癮之意志薄弱，惟念其犯後坦承犯行，態度尚佳，且施用
    毒品所生危害，實以自戕身心健康為主，對於他人生命、身
    體、財產等法益，尚無明顯而重大之實害等一切情狀，量處
    如主文所示之刑，以示懲儆。又扣案之海洛因殘渣袋1 個（
    其上含有量微無法秤重難以與該分裝袋析離之海洛因），屬
    查獲之第一級毒品，不問屬於犯人與否，應依毒品危害防制
    條例第18條第1 項前段併予宣告沒收銷燬之；而扣案供注射
    海洛因使用之生理食鹽水1 瓶，係被告所有，供本件施用第
    一級毒品犯罪所用之物，業經被告供承在卷，爰依刑法第38
    條第1 項第2 款規定併予宣告沒收之。
據上論斷，應依刑事訴訟法第273 條之1 第1 項、第299 條第1
項前段，毒品危害防制條例第10條第1 項、第18條第1 項前段，
刑法第11條、第47條第1 項、第38條第1 項第2 款，判決如主文
。
本案經檢察官黃彥琿到庭執行職務。
中    華    民    國    99    年    1     月    19    日
                      刑事第十九庭  法  官    曾淑娟
上列正本證明與原本無異。
如不服本判決，應於判決送達後10日內敘明上訴理由，向本院提
出上訴狀 (應附繕本) ，上訴於臺灣高等法院。其未敘述上訴理
由者，應於上訴期間屆滿後20日內向本院補提理由書「切勿逕送
上級法院」。
                                    書記官    陳金鳳
中    華    民    國    99    年    1     月    20    日
附錄本案論罪科刑法條：
毒品危害防制條例第10條
施用第一級毒品者，處6 月以上 5 年以下有期徒刑。
施用第二級毒品者，處3 年以下有期徒刑。

司法院資訊處製作；財團法人民間司法改革基金會備份。
